臺北高等行政法院判決　　　　　　　　　　　　　　　九十三年度簡字第一八四號
　　原　　　告　黃韻昇即上好資訊休閒館
　　訴訟代理人　丙○○
　　被　　　告　基隆市稅捐稽徵處
　　代　表　人　甲○○處長）.
　　訴訟代理人　乙○○
　　　　　　　　丁○○
右當事人間因娛樂稅事件，原告不服基隆市政府中華民國九十二年十一月十九日基府
秘法壹字第０九二０一一五七一四號訴願決定，提起行政訴訟。本院判決如左：
　　主  文
訴願決定及原處分（復查決定）不利於原告部分撤銷。
訴訟費用由被告負擔。
　　事  實
一、事實概要：
    緣原告民國（下同）九十二年二月、三月及四月於基隆市○○街二八一巷一０一
    之一號，提供電腦三十七台供人娛樂使用，經被告核定娛樂稅各為新台幣（下同
    ）六、二四０元，原告不服，申請復查，經被告將九十二年二月份娛樂稅改課為
    二、０八０元，三月、四月仍予維持原核定，原告仍不服，遂提起訴願，經遭決
    定駁回，遂提起行政訴訟。
二、兩造聲明：
　(一)原告聲明：
    1.訴願決定及原處分均撤銷。
    2.訴訟費用由被告負擔。
　(二)被告聲明：
    1.駁回原告之訴。
    2.訴訟費用由原告負擔。
三、兩造之主張：
  (一)原告主張之理由：
    1.經濟部九十年三月二十日經（九０）商字第０九００二０五二一一０號公告：
      資訊休閒服務業其定義內容「提供場所及電腦設備採收費方式，供人透過電腦
      連線擷取網路上資源或利用電腦功能以磁碟、光碟供人使用。」。按財政部解
      釋函，亦並無明定「資訊休閒業」須繳納娛樂稅乙事，然被告卻將資訊休閒業
      全數認定皆須繳納娛樂稅，而有擴大解釋。原告依法不屬於娛樂業，其營業場
      所自不能歸列為娛樂場所，營業使用電腦更不能視同電子遊戲機，進而據以核
      課娛樂稅。
    2.消費者進館消費使用電腦，皆有其隱私自由，在網際網路領域中，隨時可自行
      變更使用目的，例如：消費者收發電子郵件，就不能視資訊休閒館為郵電事業
      、使用網路電話視為電信事業、使用電子商務視為買賣商店，使用電腦教學視
      為學校補習班、使用求職求才視為仲介業、使用資料傳輸視為快遞業、使用文
      書處理視為工作室、使用線上電玩視為電子遊藝場‧‧‧等，因此若以消費者
      使用電腦之行為作為資訊休閒館營項定義，即有千百種不同且不符法定營項定
      義之情況產生，且消費者使用電腦用途，原告無從限制。又原告並無提供任何
      「付費網站」可免費供消費者使用，例如命理命相，股市資訊，各類資訊，電
      子商務，線上電玩等，甚多需付費才能進入網站使用。故單純使用原告電腦是
      無法進入電玩網站遊戲平台，原告不可能經營虧本生意。原告營業電腦並無提
      供線上電玩當然對價使用機制，消費者付費使用電腦僅能上網而已。若使用線
      上電玩，則須先外購電玩點數卡取得密碼通行，因此使用電玩時間長短，由點
      數存留多寡可查，依理娛樂稅應從各電玩網站所售出點數卡附徵，始符公平正
      義。
    3.按公司行號除應納營業稅、營利事業所得稅等法定稅目外，並無娛樂稅一項，
      娛樂稅法第三條明文規定「娛樂稅之繳納義務人，為出價娛樂之人」，故原告
      依法無繳納娛樂稅之義務。退步言，縱認原告為娛樂稅代徵人，則依法代徵人
      亦不須負繳納娛樂稅之責。
    4.原告為須設帳簿與使用發票之營利事業，依統一發票使用辦法第四條第一款可
      證原告並非法定「小規模營業人」可依核定營業額繳稅，故娛樂稅的稅基被告
      未按營業額而逕自核定，亦屬可議。又依稅捐稽徵機關管理營利事業會計帳簿
      憑證辦法第二十一條，可免用統一發票者，才界定為小規模營利事業，原告係
      國稅局核定需使用統一發票營業者，申領有合法營照，依法定營項定義方式營
      業，故無娛樂稅法第九條規定之「經營方式特殊或營業規模狹小」之情況，因
      此被告核定娛樂稅方式與程序皆不適法。
    5.原處分核定稅額牽涉徵收稅率，亦違娛樂稅法第六條明定「直轄市及縣（市）
      政府得視地方實際情形，在前條規定稅率範圍內，分別規定娛樂稅徵收率，提
      經直轄市及縣（市）民意機關通過，報請或層轉財政部核備。」之法定核備程
      序。原處分所載核定稅額數每月固定本稅六、二四０元，其核定方式按被告所
      稱，係依「本處八十六年下半年台灣省丙區娛樂稅分區座談會會議臨時提案，
      提案一之決議：比照電動玩具稅額課徵，第四級每台二００元娛樂稅」辦理。
      鑒前述座談會決議所規定課徵娛樂稅方式之條文，未經公告與發布程序，又無
      法律明列其授權依據後訂定，自不得適用為涉及限制人民權利義務事，故原處
      分核定稅額顯無法源依據。
    6.被告認定原告為娛樂稅代徵人，依理即應按代徵人自動報繳稅額為準，至於代
      徵人不為代徵或短徵，短報、匿報則係另一問題，娛樂稅法第十四條明定有處
      分依據，本件原處分書載有本稅額，故被告依法須負舉證，代徵稅款與原處分
      書所載稅款相同之責任，否則原處分書所載本稅額即屬有疑義。
    7.被告係以見到電腦數量為稅基，未參酌營業收費狀況，市郊地區客源狀態，故
      障維修電腦台數等情，有不公平正義課稅之情況。
　(二)被告主張之理由：
    1.按「娛樂稅，就左列娛樂場所、娛樂設施或娛樂活動所收票價或收費額徵收之
      ‧‧‧六、撞球場、保齡球館、高爾夫球場及其他提供娛樂設施供人娛樂者。
      」「娛樂稅之納稅義務人，為出價娛樂人。娛樂稅之代徵人，為娛樂場所、娛
      樂設施或娛樂活動之提供人或舉辦人。」「‧‧‧。但經營方式特殊或營業規
      模狹小經主管機關查定課徵者，由稽徵機關填發繳款書，限於送達後十日內繳
      納。」分別為娛樂稅法第二條第一項第六款、第三條及第九條所規定，又「營
      業人提供營業場所及電腦設備採收費方式供人使用，其具有娛樂性者，應依娛
      樂稅法第二條第一項第六款『其他提供娛樂設施供人娛樂』之規定課徵娛樂稅
      。」為財政部九十年六月六日台財稅字第０九００四五三七六九號函所核釋，
      另依基隆市娛樂稅徵收細則第四條第一項規定「‧‧‧所稱其他提供娛樂設施
      ，係指機動遊藝、機動遊艇、電動玩具、‧‧‧等具有娛樂性之設施。」。
    2.原告提供三十七台電腦供人娛樂使用，其九十二年二、三、四月份娛樂稅，經
      被告查定台數為三十七台，評列每月銷售額為六八、六四０元，原查定娛樂稅
      每月為六、二四０元，有被告娛樂稅查定及訪查案件處理表在卷為憑。另依財
      政部臺灣省北區國稅局七堵稽徵所九十二年七月二十四日北區國稅七堵三字第
      ０九二一００八０二八號函復：「該商號係於九十一年十一月七日申請營利事
      業設立登記，經多次現場勘查均無營業事實，至九十二年二月二十日領取統一
      發票購買證，購買統一發票開始營業。」被告業已依前述開業日期重新核定九
      十二年二月份娛樂稅為二、０八０元，同年三月、四月份娛樂稅仍均為六、二
      四０元。
    3.被告所轄資訊休閒業係依八十六年下半年台灣省丙區娛樂稅分區座談會會議臨
      時提案決議，對於利用營業場所提供電腦軟體供人娛樂並且收費者，比照電動
      玩具業課徵娛樂稅，並以每台每月娛樂稅二００元，以定額方式查定課徵方式
      核課。原告於基隆市○○街二八一巷一０一之一號營業場所提供電腦設備並採
      以每小時十元收費方式供不特定人從事線上遊戲娛樂，出價娛樂人為娛樂稅之
      納稅義務人，而原告為娛樂場所、娛樂設施之提供人即有代徵娛樂稅之義務，
      被告依娛樂稅法第三條規定，以原告為娛樂稅之代徵人，並按基隆市議會審查
      通過之娛樂稅率「（六）‧‧‧，其他提供娛樂設施供人娛樂者：課徵百分之
      十。」核定課徵娛樂稅並無違誤。
    4.原告訴稱營業項目與娛樂性質無關，電腦是生活使用工具，其營業所供電腦設
      備無法進行娛樂行為，與電子遊戲機區分有別，不能等同視之乙節，查原告於
      營利事業設立登記申請書上自行載明係從事資訊休閒業，依經濟部公司行號營
      業項目代碼表規定，所謂資訊休閒業係指提供特定場所及電腦資訊設備，如連
      線方式擷取網路資源或以非連線方式結合資料儲存裝置，供不特定從事遊戲娛
      樂之營利事業。依財政部九十年六月六日台財稅字第０九００四五三七六九號
      函，原告自當依規定課徵娛樂稅。被告比照電動玩具稅額課徵，並以納稅義務
      人負擔最輕之稅額核課第四級每台二００元娛樂稅，而非以電子遊戲機課徵，
      ，已將電動玩具及資訊休閒業（俗稱網咖）稅率、稅額分別列表，原核定並無
      違誤。原告雖訴稱營業所供電腦設備無法進行娛樂行為，惟經被告於九十二年
      三月十日現場勘查時共有三十七台營業設備，且有使用者正操作網路遊戲，有
      訪查紀錄表及照片附卷為憑
    5.被告係依全省各稅捐稽徵處所定標準及基隆市機動遊戲等級區分及課徵明細表
      所載核定原告之娛樂稅，即網咖每小時收費十元按第四級每台二００元，另十
      六至三十台部分按前列標準百分之八十課徵，三十一台至六十台部分按前列標
      準百分之六０課徵，足見被告課稅標準業已考量營業收費狀態。被告於九十二
      年五月十四日現場勘查營業機台達四十台，原告雖稱多屬整修測試機台，惟經
      現場勘查，營業場所與檢修場所未區隔且無法區分，各機台經測試並無故障，
      可以營業使用，且所修理機台多於營業機台數顯不合常理；另依基隆市政府九
      十二年八月八日下午三時執行「上好資訊休閒館」斷水、斷電事宜紀錄所載「
      現場經營資訊休閒業，擺放電腦設備四０台、消費者三十人。」被告依首揭法
      令規定按三十七台電腦核定九十二年二月娛樂稅為二、０八０元及三月、四月
      娛樂稅各為六、二四０元，原核定並無違誤。
    6.並無法令規定娛樂稅之稽徵須以營業稅申報額作為基礎。原告每期申報之營業
      人銷售額與稅額申報書，平均每月銷售稅額低於一萬元，顯屬營業規模狹小，
      其小規模不因原告為使用統一票之營業人而有所變更，本件以查定方式課徵娛
      樂稅並無不當。
　　理  由
一、行政訴訟法第二百二十九條第一項所定適用簡易程序之數額，業經司法院以九十
    二年九月十七日院台廳行一字第二三六八一號令增至新台幣二十萬元，並定於九
    十三年一月一日實施。本件原告爭執之金額未逾新台幣二十萬元，自應適用簡易
    程序事件，爰不經言詞辯論為判決。
二、按「娛樂稅，就左列娛樂場所、娛樂設施或娛樂活動所收票價或收費額徵收之‧
    ‧‧前項各種娛樂場所、娛樂設施或娛樂活動不售票券，乃以其他飲料品或娛樂
    設施供應娛樂人者，按其收費額課徵娛樂稅。」「娛樂稅之納稅義務人，為出價
    娛樂之人。娛樂稅之代徵人，為娛樂場所、娛樂設施或娛樂活動之提供人或舉辦
    人。」「娛樂稅代徵人每月代徵之稅款，應於次月十日前填用自動報繳書繳納。
    。但經營方式特殊或營業規模狹小經主管機關查定課徵者，由稽徵機關填發繳款
    書，限於送達後十日內繳納。」「娛樂稅代徵人不為代徵或短徵、短報、匿報娛
    樂稅者，除追繳外，按應納稅額處五倍至十倍罰鍰，並得停止其營業。」分別為
    娛樂稅法第二條、第三條、第九條第一項及第十四條第一項所明定。次按「營業
    人提供營業場所及電腦設備採收費方式供人使用，其具娛樂性者應依娛樂稅法第
    二條第一項第六款『其他提供娛樂設拖供人娛樂』之規定課征娛樂稅」，為財政
    部九十年六月六日台財稅字第０九００四五三七六九號所函釋，此函釋與上開娛
    樂稅新規定意旨相符，自得適用。
三、原告經被告查知其自九十二年二月二十日起之二月、三月及四月於基隆市○○街
    二八一巷一０一之一號其所經營之上好資訊休閒館，提供電腦三十七台供人娛樂
    使用之事實，有娛樂稅查定及訪查案件處理表、財政部臺灣省北區國稅局七堵稽
    徵所九十二年七月二十四日北區國稅七堵三字第０九二一００八０二八號函及照
    片附原處分卷可稽。原告雖主張其經營之資訊休閒館並非娛樂場所，電腦使用非
    與電子遊戲機，其不負繳納娛樂稅義務云云。然查原告之營利事業設立登記申請
    書上自行載明係從事資訊休閒業，而依經濟部公司行號營業項目代碼表規定，所
    謂資訊休閒業係指提供特定場所及電腦資訊設備，如連線方式擷取網路資源或以
    非連線方式結合資料儲存裝置，供不特定從事遊戲娛樂之營利事業，此有上開申
    請書附卷可證，上開照片上原告之上好資訊休閒館內電腦營幕顯示線上遊戲（畫
    面上之下方有對話框），是被告主張原告提供電腦設備以收費方式供不特定人從
    事線上遊戲娛樂，應可認定。因而原告提供營業場所及電腦設備採收費方式供人
    娛樂使用，按照首揭法律規定及財政部九十年六月六日台財稅字第０九００四五
    三七六九號函釋，應課徵娛樂稅並由原告代徵。原告主張其經營之資訊休閒館並
    非娛樂場所，電腦使用非電子遊戲機，其不負繳納娛樂稅義務之主張並不可採。
四、惟依首揭娛樂稅法第九條第一項及第十四條第一項之規定，娛樂稅之課徵原則上
    由娛樂稅代徵人將每月代徵之稅款，於次月十日前填用自動報繳書繳納，如娛樂
    稅代徵人不為代徵或短徵、短報、匿報娛樂稅者，除追繳外，按應納稅額處五倍
    至十倍罰鍰，並得停止其營業，此種情形自應以娛樂場所、娛樂設施或娛樂活動
    實際所收票價或收費額依法定稅率徵收娛樂稅，例外在經營方式特殊或營業規模
    狹小經主管機關查定課徵者，由稽徵機關填發繳款書，限於送達後十日內繳納。
    本件被告係以原告為營業規模狹小而查定課徵其娛樂稅，然其並未說明其據以認
    定娛樂稅法第九條但書所稱「營業規模狹小」之標準，何能謂原告每期申報之營
    業人銷售額與稅額申報書，平均每月銷售稅額低於一萬元，即顯屬營業規模狹小
    （依卷附原告之九十二年三、四月之營業人銷售額與稅額申報書，其三、四月之
    銷售額與稅額係分別為二二、八七六元及一、一四四元，每月銷售額逾一萬元）
    ？再原告主張其為須設帳簿與使用發票之營利事業，依統一發票使用辦法第四條
    第一款及依稅捐稽徵機關管理營利事業會計帳簿憑證辦法第二十一條，可免用統
    一發票者，才界定為小規模營利事業，原告係國稅局核定需使用統一發票營業者
    ，可證原告並非法定「小規模營業人」可依核定營業額繳稅，證諸其提出卷附之
    營業人銷售額與稅額申報書（依百分之五稅率報繳營業稅）、統一發票購買證，
    尚可採信。被告未指出依據，空言並無法令規定娛樂稅之稽徵須以營業稅申報額
    作為基礎，原告屬營業規模狹小，其小規模不因原告為使用統一票之營業人而有
    所變更，尚難採信。因而原處分（復查決定）以原告營業規模狹小逕查定課徵九
    十二年二月份娛樂稅二、０八０元，三月、四月各為六、二四０元，尚乏依據，
    訴願決定未予糾正，亦有未洽。原告訴請撤銷，為有理由，因原處分（復查決定
    ）曾將原核定九十二年二月份娛樂稅自六、二四０元變更為二、０八０元，自應
    將訴願決定及原處分（復查決定）不利於原告部分撤銷，由被告查明應依何標準
    認定屬於娛樂稅法第九條第一項但書所稱之「營業規模狹小」之情形，原告與該
    情形是否該當後，再為適法處分。
五、據上論結，本件原告之訴為有理由，爰依行政訴訟法第九十八條第三項前段，判
    決如主文。
中　　　華　　　民　　　國　　九十三　　年　　 十一 　　月　　　五　　　日
                                  臺北高等行政法院  第二庭
      　　　　　　　　　　　　　　　　　　　　      法　官　吳東都
右為正本係照原本作成。
本件以訴訟事件所涉及之法律見解具有原則性者為限，始得於本判決送達後二十日
內向本院提出上訴狀並表明上訴理由，如已於本判決宣示後送達前提起上訴者，應
於判決送達後二十日內補具上訴理由（均按他造人數附繕本），且經最高行政法院
許可後方得上訴。
中　　　華　　　民　　　國　　九十三　　年　　 十一 　　月　　　五　　　日
                                                    書記官  李金釵
